臺灣新竹地方法院刑事判決　　　　　　　 95年度訴字第744號
公　訴　人　臺灣新竹地方法院檢察署檢察官
被　　　告　乙○○
　　　　　　　　　　（另案在臺灣新竹監獄執行中）
指定辯護人　本院公設辯護人　甲○○
上列被告因違反槍砲彈藥刀械管制條例案件，經檢察官提起公訴
（95年度偵字第3934、3935號），本院判決如下：
    主  文
乙○○未經許可，持有刀械，累犯，處有期徒刑陸月。扣案之武
士刀壹支沒收。又共同連續未經許可，持有可發射子彈具有殺傷
力之改造手槍，累犯，處有期徒刑肆年，併科罰金新臺幣拾萬元
，罰金如易服勞役，以新臺幣壹仟元折算壹日。扣案如附表編號
１、２及４號所示之槍枝均沒收。應執行有期徒刑肆年肆月，併
科罰金新臺幣拾萬元，罰金如易服勞役，以新臺幣壹仟元折算壹
日。扣案之武士刀壹支及如附表編號１、２及４號所示之槍枝均
沒收。
    事  實
一、乙○○前曾於民國90年間因違反毒品危害防制條例案件，經
    本院於91年6 月26日以91年度訴字第314 號就施用第一級毒
    品部分判處有期徒刑10月，就施用第二級毒品部分判處有期
    徒刑7 月，定應執行刑為有期徒刑1 年3 月，於同年7 月15
    日確定，並於93年6 月15日縮刑期滿執行完畢，猶不知悔改
    。
二、乙○○明知經槍砲彈藥刀械管制條例列管之武士刀為管制刀
    械，未經許可，不得持有，於85年間，自友人徐文光（已歿
    ）處取得具有殺傷力，為槍砲彈藥刀械管制條例列管之武士
    刀1 支後，仍未經許可，無故持有該刀刃長46公分、刀柄長
    21.3公分之武士刀1 支。嗣於94年12月28日為警持臺灣桃園
    地方法院所核發之搜索票，在其位於桃園縣楊梅鎮○○○路
    362 號10樓之居處執行搜索，當場在其房間內查獲，並扣得
    該武士刀1 支，始悉上情。
三、乙○○復另行起意，明知非經許可，不得持有具有殺傷力之
    槍砲及子彈，竟基於持有具有殺傷力之槍彈之概括犯意，且
    與丙○○基於共同犯意聯絡及行為分擔，先於94年11月22日
    上午，因丙○○（業經臺灣桃園地方法院判決確定在案）欲
    將原先因質押之故而自年籍、姓名均不詳、綽號「阿明」之
    成年男子處所收受具有殺傷力之槍彈交還該綽號「阿明」之
    人，同時收回部分債款，惟又因與他人有約，無法前往，其
    乃受丙○○之委託，與已約好之綽號「阿明」之成年男子在
    桃園縣平鎮市雙連坡地區某處收受欠款，並歸還部分槍彈。
    乙○○隨即於當日中午，駕駛車牌號碼0707－MQ號自用小客
    車，開往桃園縣楊梅交流道附近，將其所駕駛之上揭車輛交
    由丙○○駕駛，而換開丙○○所駛至該處內已放置如附表編
    號1至3號所示具有殺傷力之槍枝及子彈在右前座腳踏板上、
    車牌號碼為JO－5755號自用小客車，而未經許可，無故持有
    上揭具有殺傷力之槍彈，乙○○並與丙○○約好，於當日17
    、18時許，至桃園縣平鎮市雙連里二鄰雙連坡9 號前與丙○
    ○會合，乙○○隨即駕駛前述車牌號碼JO－5755號自用小客
    車離去。嗣於同日18時許，適乙○○駕駛上揭車牌號碼JO－
    5755號自用小客車，丙○○駕駛車牌號碼0707－MQ號自用小
    客車，同至桃園縣平鎮市雙連里2 鄰雙連坡9 號前會合時，
    為警當場查獲，並於該車牌號碼為JO－5755號自用小客車右
    前座腳踏板上扣得因故尚未歸還綽號「阿明」之成年男子之
    如附表編號1至3號所示之槍彈（按同時同處亦扣得不具殺傷
    力之子彈8 顆）。乙○○復延續上揭持有具有殺傷力之槍彈
    之犯意，且復與丙○○基於共同犯意聯絡及行為分擔，於同
    年12月28日13、14時許，自丙○○處收受內置有如附表編號
    4 號所示具有殺傷力之槍枝之手提包，而未經許可，無故持
    有具有殺傷力之該槍枝。嗣於同日18時許，經警持臺灣桃園
    地方法院核發之搜索票前往桃園縣楊梅鎮○○○路362 號10
    樓執行搜索，當場在乙○○所拿之手提包中扣得如附表編號
    4 號所示之具有殺傷力之槍枝。
四、案經桃園縣政府警察局平鎮分局暨臺北市政府警察局北投分
    局報請臺灣桃園地方法院檢察署呈請臺灣高等法院檢察署令
    轉臺灣新竹地方法院檢察署檢察官偵查起訴。
    理  由
一、按被告以外之人於審判外之言詞或書面陳述，除法律另有規
    定者外，不得作為證據，刑事訴訟法第159 條第1 項固有明
    文規定。惟被告以外之人於審判外之陳述，雖不符刑事訴訟
    法第159 條之1 至之4 之規定，惟經當事人於審判程序同意
    作為證據，法院審酌該言詞陳述或書面陳述作成時之情況，
    認為適當者，亦得為證據，復為同法第159 條之5 第1 項所
    明定。本案警員出具之報告、搜索經過及結果陳報書等，業
    經被告及其辯護人同意援引作為證據，本院審酌後亦認為適
    當，故該等書面陳述自得作為本案之證據。另本案認定事實
    所引用之文書證據、物證等證據，並無證據證明係公務員違
    背法定程式所取得，亦無刑事訴訟法第159 條之4 之顯有不
    可信之情況與不得作為證據之情形，自應認有證據能力，此
    合先敘明。
二、訊據被告乙○○對於上揭事實於本院審理時坦承不諱（見本
    院卷第65至68頁），並有車籍作業系統—查詢認可資料1 份
    、同意搜索證明書1 份、桃園縣政府警察局平鎮分局搜索筆
    錄1 份、扣押物品目錄表1 份、偵查報告1 份、臺灣桃園地
    方法院94年度聲搜字第1142號搜索票1 份、臺北市政府警察
    局北投分局搜索扣押筆錄1 份、扣押物品目錄表1 份等在卷
    足參（見臺灣桃園地方法院95年度偵字第1494號卷第5 、42
    至45頁、95年度偵字第3935號卷第3 、11至15頁），而同案
    被告丙○○亦因違反槍砲彈藥刀械管制條例案件，經臺灣桃
    園地方法院於95年12月28日以95年度訴字第2050號就持有具
    有殺傷力之改造槍枝部分判處有期徒刑5 年，併科罰金新臺
    幣12萬元，於96年1 月23日確定等情，有上揭案號之刑事判
    決及同案被告丙○○之臺灣高等法院被告全國前案紀錄表各
    1 份在卷足稽，此外，復有前揭武士刀及如附表編號1至4號
    所示之槍彈扣案足以佐證。而扣案之武士刀經送鑑定結果，
    刀刃長46公分、刀柄長21.3公分，單面開鋒，符合管制刀械
    武士刀之圖例及說明要件，認定屬槍砲彈藥刀械管制條例及
    公告管制之刀械等情，有臺北市政府警察局95年3 月23日北
    市警保字第09532956300 號函1 份在卷足參（見95年度偵字
    第3935號卷第21、22頁）；又扣案之槍彈經送鑑定結果，編
    號1 所示改造克拉克手槍1 支（含彈匣1 個，槍枝管制編號
    0000000000號），認係由仿GLOCK 廠27型半自動手槍製造之
    金屬槍枝，更換土造金屬槍管改造而成之改造手槍，機械性
    能良好，可擊發適用子彈，認具殺傷力；又如附表編號2 所
    示之改造八釐米手槍1 支（含彈匣2 個，槍枝管制編號0000
    000000號），認係由仿WALTHER 廠半自動手槍製造之金屬槍
    枝，更換土造金屬槍管改造而成之改造手槍，機械性能良好
    ，可擊發適用子彈，認具殺傷力；送鑑子彈31顆，認均係土
    造子彈（具直徑約8.3mm 之金屬彈頭），其中23顆具有殺傷
    力，餘均不具殺傷力；又編號4 所示槍枝1 支（含彈匣1 個
    ，槍枝管制編號0000000000號），認係由仿BERETTA 廠92FS
    型半自動手槍製造之槍枝換裝土造金屬槍管而成之改造手槍
    ，機械性能良好，可供擊發適用子彈使用，認具殺傷力等情
    ，有內政部警政署刑事警察局94年12月7 日刑鑑字第094018
    4731號槍彈鑑定書及95年2 月27日刑鑑字第0950000642號槍
    彈鑑定書各1 份暨前揭臺灣桃園地方法院95年度訴字第2050
    號刑事判決1 份附卷足佐（見臺灣桃園地方法院95年度偵字
    第1494號卷第58至61頁、95年度偵字第3935號卷第4至7頁）
    。綜上，被告所為上揭犯行事證明確，堪予認定，應予依法
    論科。
三、按被告乙○○行為後，刑法部分條文業於94年1 月7 日修正
    ，94年2 月2 日公布，95年7 月1 日施行，被告行為後法律
    已有變更，現行刑法第2 條第1 項規定：「行為後法律有變
    更者，適用行為時之法律，但行為後之法律有利於行為人者
    ，適用最有利於行為人之法律」，上開規定乃與刑法第1 條
    罪刑法定主義契合，而貫徹法律禁止溯及既往原則，係規範
    行為後法律變更所生新舊法律比較適用之準據法，是刑法第
    2 條本身雖經修正，但該條既屬適用法律之準據法，本身尚
    無比較新舊法之問題，應一律適用裁判時之現行刑法第2 條
    第1 項之規定，為「從舊從輕」之比較，以決定適用之刑罰
    法律，先予敘明。且比較時應就罪刑有關之共犯、未遂犯、
    想像競合犯、牽連犯、連續犯、結合犯，以及累犯加重、自
    首減輕暨其他法定加減原因（如身分加減）與加減例等一切
    情形，綜其全部罪刑之結果而為比較，此有最高法院95年第
    8 次刑事庭會議決議可資參照。
（一）共同正犯：按刑法第28條：「二人以上共同實施犯罪之行
      為者，皆為正犯。」之規定，業經修正為：「二人以上共
      同實行犯罪之行為者，皆為正犯。」，其修正理由在於「
      實施」一語涵蓋範圍過廣而產生爭議，故將之修正為「實
      行」一語，使「陰謀共同正犯」、「預備共同正犯」予以
      排除在共同正犯之列，以求符合近代刑法之個人責任原則
      及法治國人權保障之思想。是以，不論依修正前之刑法第
      28條或修正後之刑法第28條之規定，被告與同案被告丙○
      ○就持有具殺傷力之改造槍枝及子彈之行為，有共同犯意
      聯絡及行為分擔，均成立共同正犯，對被告而言並無有利
      或不利之情形，自不生新舊法比較之問題，應逕依行為時
      即修正前之刑法第28條規定，論以共同正犯。
（二）想像競合犯：被告二人行為後，刑法第55條關於想像競合
      犯之規定亦於同上時間修正及施行，比較修正施行前後規
      定要件並無何差異，僅修正施行後之規定限制從一重處斷
      之宣告刑不得科以較輕罪名所定最輕本刑以下之刑，惟修
      正後科刑之限制，僅為法理之明文化，核非屬法律之變更
      ，自無新舊法比較之問題，自應適用行為時之舊法。
（三）按修正後刑法施行法增訂第1 條之1 規定：「中華民國九
      十四年一月七日刑法修正施行後，刑法分則編所定罰金之
      貨幣單位為新臺幣。九十四年一月七日刑法修正時，刑法
      分則編未修正之條文定有罰金者，自九十四年一月七日刑
      法修正施行後，就其所定數額提高為三十倍。但七十二年
      六月二十六日至九十四年一月七日新增或修正之條文，就
      其所定數額提高為三倍」；而刑法第33條第5 款則修正為
      ：「主刑之種類如下：五、罰金：新臺幣一千元以上，以
      百元計算之」。是修正後，槍砲彈藥刀械管制條例第8 條
      第4 項、第12條第4 項及第14條第3 項之罰金刑最高額上
      限雖無變更，惟最低額下限則提高為新臺幣1 千元，比較
      修正前、後之規定，自以行為時關於科處罰金刑之法律較
      有利被告。
（四）被告行為時之刑法第56條規定：「連續數行為而犯同一之
      罪名者，以一罪論。但得加重其刑至二分之一」；惟其行
      為後上開法條業已刪除，該項刪除雖非犯罪構成要件之變
      更，但已影響行為人刑罰之法律效果，自屬法律有所變更
      ，而有比較新舊法之必要；本案被告先後多次持有具有殺
      傷力之槍枝之行為，若依舊法規定，僅以一罪論；若依新
      法，則須分論併罰，經比較新舊法之結果，應以行為時之
      舊法較有利於被告。
（五）又被告有如事實欄所載之違反毒品危害防制條例前科，於
      93年6 月15日縮刑期滿執行完畢等情，已如前述，茲於5
      年以內再故意犯本件有期徒刑以上之罪，不論依修正前之
      刑法第47條，或修正後之刑法第47條第1 項之規定，均構
      成累犯，對被告而言並無有利或不利之情形，自不生新舊
      法比較之問題，應逕依修正前之刑法第47條，論以累犯，
      並加重其刑。
（六）被告行為時之易服勞役折算標準，業據修正前罰金罰鍰提
      高標準條例第2 條前段規定，就其原定數額提高為一百倍
      折算一日，則被告行為時之易服勞役折算標準，應以銀元
      三百元折算一日，即新臺幣九百元折算一日；惟95年7 月
      1 日修正公布施行之刑法第42條第3 項前段規定：「易服
      勞役以新臺幣一千元、二千元或三千元折算一日」，本案
      易服勞役以新臺幣一千元折算一日，比較修正前後之易服
      勞役折算標準，以修正後之規定，較有利於被告，依刑法
      第2 條第1 項後段規定，應適用修正後之刑法第42條第3
      項前段規定，定其易服勞役之折算標準。
（七）又修正前刑法第51條規定：「數罪併罰，分別宣告其罪之
      刑，依左列各款定其應執行者：」，其中第5 款規定：「
      宣告多數有期徒刑者，於各刑中之最長期以上，各刑合併
      之刑期以下，定其刑期。但不得逾二十年」；修正後刑法
      第51條第5 款規定：「宣告多數有期徒刑者，於各刑中之
      最長期以上，各刑合併之刑期以下，定其刑期。但不得逾
      三十年」，比較結果，修正後刑法並非有利於被告等，依
      刑法第2 條第1 項前段之規定，應依修正前刑法，定其應
      執行刑。
（八）綜合上述各條文修正前後之比較，揆諸修正後刑法第2 條
      第1 項規定之「從舊從輕」原則及前揭最高法院決議意旨
      ，修正後之規定並非較有利於被告，除易刑處分外，爰依
      刑法第2 條第1 項前段規定，適用行為時即修正前之刑法
      ，對被告較為有利。
四、核被告乙○○就犯罪事實第二部分所為，係犯槍砲彈藥刀械
    管制條例第14條第3 項之未經許可持有刀械罪；又其就犯罪
    事實第三部分所為，係犯槍砲彈藥刀械管制條例第8 條第4
    項之未經許可持有可發射子彈具有殺傷力之改造手槍罪及同
    條例第12條第4 項之未經許可持有子彈罪。又被告就如事實
    欄第三部分，與同案被告丙○○間具有犯意聯絡、行為分擔
    ，為共同正犯。被告以一持有行為，同時觸犯持有具有殺傷
    力之改造手槍罪及持有具有殺傷力之子彈罪，為想像競合犯
    ，應依修正前刑法第55條之規定，從一重之未經許可持有具
    有殺傷力之改造手槍罪處斷。又被告所為前後二次持有具有
    殺傷力之改造手槍罪，時間緊接，手段相同，所犯罪名相同
    ，顯係出於概括之犯意為之，為連續犯，應依修正前刑法第
    56條之規定以一持有具有殺傷力之改造手槍罪論，並加重其
    刑。又被告所犯上開未經許可持有刀械罪及未經許可持有具
    有殺傷力之改造手槍罪間，犯意各別，行為不同，應予分論
    併罰。又被告前曾於90年間因違反毒品危害防制條例案件，
    經本院於91年6 月26日以91年度訴字第314 號就施用第一級
    毒品部分判處有期徒刑10月，就施用第二級毒品部分判處有
    期徒刑7 月，定應執行刑為有期徒刑1 年3 月，於同年7 月
    15日確定，並於93年6 月15日縮刑期滿執行完畢等情，有臺
    灣新竹地方法院檢察署刑案資料查註紀錄表及臺灣高等法院
    被告全國前案紀錄表各1 份在卷足參（見95年度偵字第3934
    號卷第3、4頁、本院卷第6 頁），其於五年以內再犯本件有
    期徒刑以上之罪，為累犯，應依修正前刑法第47條之規定加
    重其刑，並遞加重之。爰審酌經列管之刀械及具有殺傷力之
    改造手槍、子彈均係屬高度危險之物品，非經主管機關之許
    可，當不得擅自持有，被告漠視法令，加以持有，對於社會
    秩序與治安造成重大危害，渠之行徑殊值非難，惟犯後尚坦
    承犯行等一切情狀，分別量處如主文所示之刑，並諭知罰金
    部分如易服勞役之折算標準，以及定其應執行刑，及諭知罰
    金部分如易服勞役之折算標準，以資懲儆。
五、末按，從刑附屬於主刑，除有特別規定外，依主刑所適用之
    法律，此有最高法院95年第8 次刑事庭會議決議可參。扣案
    之武士刀1 支及如附表編號1、2及4 號所示具有殺傷力之槍
    枝，均屬違禁物，應均依修正前刑法第38條第1 項第1 款之
    規定宣告沒收之。至於扣案如附表編號3 所示之子彈，因均
    經內政部警政署刑事警察局鑑驗試射，已經實際擊發而僅餘
    彈殼、彈頭，均不具子彈違禁物之性質，故無庸為沒收之諭
    知，附此敘明。
據上論斷，應依刑事訴訟法第299 條第1 項前段，槍砲彈藥刀械
管制條例第8 條第4 項、第12條第4 項、第14條第3 項，修正後
刑法第2 條第1 項前段、第11條前段、修正前刑法第28條、修正
前刑法第56條、修正前刑法第55條前段、修正前刑法第47條、第
42條第3 項前段、修正前刑法第51條第5 款、修正前刑法第38條
第1 項第1 款，判決如主文。
本案經檢察官林忠義到庭執行職務。
中　　華　　民　　國　　96　　年　　6 　　月　　26　　日
                  刑事第五庭    審判長法　官  楊惠芬
                                      法  官  吳靜怡
                                      法  官　楊麗文
以上正本證明與原本無異。
如不服本判決應於收受本判決後十日內向本院提出上訴書狀，其
未敘述上訴理由者，並得於提起上訴後十日內向本院補提理由書
狀( 均須按他造當事人之人數附繕本 )「切勿逕送上級法院」。
中　　華　　民　　國　　96　　年　　6 　　月　　26　　日
                                      書記官  蔡玉嬌
附表：
┌──┬───────────────────────┐
│編號│扣        案        物        名        稱    │
├──┼───────────────────────┤
│１  │改造克拉克手槍1 支（含彈匣1 個，槍枝管制編號11│
│    │00000000號）                                  │
├──┼───────────────────────┤
│２  │改造八釐米手槍1 支（含彈匣2 個，槍枝管制編號11│
│    │00000000號）                                  │
├──┼───────────────────────┤
│３  │子彈23顆（全經鑑驗試射用罄）                  │                                              │彈，可擊發│
├──┼───────────────────────┤
│４  │仿BERETTA 廠92FS型改造手槍1 支（含彈匣1 個，槍│
│    │枝管制編號0000000000號）                      │
└──┴───────────────────────┘
附錄本案論罪科刑之法條：
槍砲彈藥刀械管制條例第8 條第4 項：
未經許可，持有、寄藏或意圖販賣而陳列第一項所列槍枝者，處
三年以上十年以下有期徒刑，併科新臺幣七百萬元以下罰金。
槍砲彈藥刀械管制條例第12條第4 項：
未經許可，持有、寄藏或意圖販賣而陳列子彈者，處五年以下有
期徒刑，併科新臺幣三百萬元以下罰金。
槍砲彈藥刀械管制條例第14條第3 項：
未經許可，持有或意圖販賣而陳列刀械者，處一年以下有期徒刑
、拘役或新臺幣五十萬元以下罰金。
